最高法院刑事判決　　　　　　　九十六年度台上字第二九二號
上　訴　人　甲○○
選任辯護人　蔡瑞煙律師
上列上訴人因誣告案件，不服台灣高等法院台中分院中華民國九
十三年四月二十九日第二審判決（九十三年度上訴字第三七五號
，起訴案號：台灣台中地方法院檢察署九十一年度偵字第二二九
一一號、九十二年度偵字第五一一六號），提起上訴，本院判決
如下：
    主  文
上訴駁回。
    理  由
按刑事訴訟法第三百七十七條規定，上訴於第三審法院，非以判
決違背法令為理由，不得為之。是提起第三審上訴，應以原判決
違背法令為理由，係屬法定要件。如果上訴理由書狀並未依據卷
內訴訟資料，具體指摘原判決不適用何種法則或如何適用不當，
或所指摘原判決違法情事，顯與法律規定得為第三審上訴理由之
違法情形，不相適合時，均應認其上訴為違背法律上之程式，予
以駁回。本件上訴人甲○○上訴意旨略稱：(一)、上訴人與告訴人
林耀星、王志仲素不相識，又無仇恨，如何會對林耀星、王志仲
有誣告之犯意，原判決並未說明上訴人對林耀星、王志仲有誣告
犯意之理由，自有理由不備之違誤。(二)、證人顏貽訓、陳王素華
均證稱共有五人毆打上訴人，證人李學坤於警詢時亦陳稱其下樓
至屋外時林耀星、王志仲及紀世文均已在現場，李力輝、李學坤
及紀世文（下稱李力輝等人）共同傷害上訴人之犯行復另案經判
刑確定，另外二位在場對上訴人施暴者，依經驗法則自會指向林
耀星、王志仲，況檢察官於偵查中勘驗案發當時之現場錄影帶結
果，顯示林耀星、王志仲分別於發生本件鬥毆後二十秒及一分鐘
即分別出現在現場，林耀星事後又謊稱其於案發當晚十一時許始
到現場，王志仲亦供稱其因遭人架開故未毆打上訴人，上訴人據
此合理懷疑、誤認林耀星、王志仲係與李力輝等人共同對其毆打
，洵屬可能，原判決未審酌上述各情，即遽行判決，亦與經驗及
論理法則有違。(三)、原判決以李學坤於警詢時所陳其下樓至屋外
時林耀星、王志仲均已在現場等語，與勘驗案發當時之現場錄影
帶結果不相符合，即不予採納，卻未詳述其理由，並有理由欠備
之違法云云。
惟查：原判決綜合全案卷證資料，本於事實審法院推理之作用，
認定上訴人有其事實欄所載之犯行，因而維持第一審論處上訴人
意圖他人受刑事處分，向該管公務員誣告罪刑之判決，駁回上訴
人在第二審之上訴，已依卷證資料敘明其所憑之證據及認定之理
由。對依憑檢察官於偵查中就上訴人、李力輝所提出案發當時之
現場錄影帶勘驗結果，顯示林耀星、王志仲駕駛自小客車返抵案
發現場時，李力輝等人與上訴人間之肢體衝突已結束，林耀星、
王志仲並未參與毆打上訴人，乃上訴人竟捏造林耀星拉住其左手
臂，王志仲勒住其脖子，任由李力輝等人對其毆打成傷等事實，
具狀向台灣台中地方法院檢察署誣指林耀星、王志仲涉犯共同傷
害罪嫌，如何已足認定上訴人有使林耀星、王志仲受刑事處分之
誣告意圖；李學坤於警詢時所稱其下樓至屋外時林耀星、王志仲
均已在現場，與上開錄影帶勘驗結果之內容不相符合，顏貽訓於
警詢中雖證陳案發當時現場尚有二、三人在場，但未言及林耀星
、王志仲參與毆打上訴人，林耀星於警詢中曾供陳其於案發當晚
十一時許才到現場，然嗣已陳明因其為上開供述時已案發近半年
，致記憶有誤，王志仲於警詢中固曾供述因遭人架開故未毆打上
訴人，惟其始終否認參與毆打上訴人，故李學坤、顏貽訓、林耀
星及王志仲上開警詢所供如何均不能據為有利於上訴人之認定，
亦已詳加說明。上訴意旨對原審之論斷，究有何違背經驗法則或
論理法則之違法情形，並未依據卷內資料為具體之指摘。上訴意
旨(一)、(二)徒執陳詞，以原判決未說明如何認定其有誣告林耀星、
王志仲犯意之理由，亦未審酌顏貽訓已證稱共有五人對其毆打，
李學坤陳稱其下樓至屋外時林耀星、王志仲均已在現場，而案發
當時之現場錄影帶經勘驗結果又顯示林耀星、王志仲於發生本件
鬥毆後不久即分別抵達現場，林耀星事後竟謊稱其於案發當晚十
一時許始到現場，王志仲並供稱係因為他人架開，始未毆打上訴
人云云，據以指摘原判決違背法令，係以自己之說詞，對原審採
證認事之適法職權行使，並已於判決內說明之事項，漫事指摘，
復為單純之事實上爭辯，依首開說明，自非適法之第三審上訴理
由。且按：(一)、上訴人之妻陳王素華初稱其於案發時僅見李力輝
等人毆打上訴人（見偵字第一六０一四號卷影印本第七十五頁）
，嗣卻改稱其見林耀星、王志仲與李力輝、李學坤、紀世文共同
毆打上訴人（見偵字第二二九一一號卷第三十五頁），前後供述
不一，且所陳林耀星、王志仲參與毆打上訴人，又與勘驗上開案
發當時現場錄影帶之結果不相吻合，所陳自難採信。原審對陳王
素華前開證詞未予採信，疏未說明理由，其訴訟程序雖稍有瑕疵
，但顯然於判決結果無影響，依刑事訴訟法第三百八十條規定，
自不得據為上訴第三審之理由。(二)、上訴人就林耀星、王志仲於
案發當時有否分別拉其手臂、勒住其脖子而任由李力輝等人毆打
，乃其親身經歷之事實，自無懷疑或誤認之可能，原判決因此據
認上訴人確有誣告之意圖，於法並無不合；又原判決已援引檢察
官於偵查中勘驗上訴人所提出案發當晚現場錄影帶所顯示之內容
，詳細說明林耀星、王志仲於駕駛自小客車返抵案發現場時，李
力輝等人與上訴人間之肢體衝突確已結束之理由，所為論斷，亦
無上訴意旨(二)所指違背經驗及論理法則，或上訴意旨(三)所指理由
不備之違誤。綜上所述，本件上訴意旨所指，與法律規定得為第
三審上訴理由之違法情形不相適合，其上訴違背法律上之程式，
應予駁回。
據上論結，應依刑事訴訟法第三百九十五條前段，判決如主文。
中　　華　　民　　國　九十六　年　  一 　 月 　十八 　日
                      最高法院刑事第十一庭
                          審判長法官  謝　俊　雄
                                法官  陳　世　雄
                                法官  魏　新　和
                                法官  吳　信　銘
                                法官  徐　文　亮
      本件正本證明與原本無異
                                      書  記  官
中　　華　　民　　國　九十六　年　　一　　月　二十四　日
                                                   Ｍ
